【裁判字號】    98,上訴,1389
【裁判日期】    980813
【裁判案由】    偽造有價證券
【裁判全文】
臺灣高等法院臺中分院刑事判決        98年度上訴字第1389號
上  訴  人
即  被  告  甲○○
上列上訴人因偽造有價證券案件，不服臺灣彰化地方法院97年度
訴字第3112號中華民國 98年4月28日第一審判決（起訴案號：臺
灣彰化地方法院檢察署97年度偵字第8772號），提起上訴，本院
判決如下：
    主  文
上訴駁回。
    犯罪事實
一、甲○○前於民國92年間因搶奪及妨害自由等案件，分別經臺
    灣臺中地方法院以 92年度訴字第1893號、94年度訴字第928
    號判決判處有期徒刑 3年6月、8月確定，後經該院以95年度
    聲字第603號裁定應執行有期徒刑 4年1月確定，於96年2月6
    日假釋付保護管束，後因撤銷假釋，原應執行殘刑有期徒刑
    5月5日。復經該院以96年度聲減字第3100號裁定減刑並定應
    執行刑為有期徒刑3年9月確定，應執行殘刑餘1月1日；另因
    竊盜等案件，經臺灣臺中地方法院以96年度訴字第1139號判
    決判處有期徒刑3月、10月，應執行有期徒刑1年確定，後並
    經該院以96年度聲減字第2527號裁定減刑並定應執行刑為有
    期徒刑 6月確定，與前開殘刑接續執行後，於96年10月11日
    縮刑期滿執行完畢。詎猶不知悔改，明知其於 97年6月23日
    在香港機場候機室內，向真實姓名年籍不詳成年男子取得之
    美鈔有價證券7張（面額均為100元）係屬偽造，竟於 97年9
    月22日中午12時20分許，持上開偽造之美鈔至彰化縣鹿港鎮
    ○○路 137號彰化商業銀行鹿港分行向該銀行行員丙○○行
    使，欲兌換成新臺幣，惟遭丙○○當場察覺為偽鈔而報警處
    理，並當場扣得偽造美鈔7張。
二、案經彰化縣警察局鹿港分局報告臺灣彰化地方法院檢察署檢
    察官偵查起訴。
    理    由
壹、證據能力部分：
    按被告以外之人（包括證人、鑑定人、告訴人、被害人及共
    同被告等）於審判外之陳述雖不符刑事訴訟法第159條之1至
    之4等4條之規定，而經當事人於審判程序同意作為證據，法
    院審酌該言詞陳述或書面陳述作成時之情況，認為適當者，
    亦得為證據；當事人、代理人或辯護人於法院調查證據時，
    知有刑事訴訟法第159條第1項不得為證據之情形，而未於言
    詞辯論終結前聲明異議者，視為有前項之同意，刑事訴訟法
    第159條之5定有明文。立法意旨在於傳聞證據未經當事人之
    反對詰問予以核實，原則上先予排除。惟若當事人已放棄反
    對詰問權，於審判程序中表明同意該等傳聞證據可作為證據
    ；或於言詞辯論終結前未聲明異議，基於尊重當事人對傳聞
    證據之處分權，及證據資料愈豐富，愈有助於真實發見之理
    念，且強化言詞辯論主義，使訴訟程序得以順暢進行，上開
    傳聞證據亦均具有證據能力。本件以下所引被告以外之人於
    審判外之陳述，於本院審理時予以提示並告以要旨，各經檢
    察官及被告表示意見，當事人已知上述筆錄乃傳聞證據，均
    未於言詞辯論終結前對該等陳述內容異議，本院審酌上開陳
    述作成時，並無人情施壓或干擾，亦無不當取供之情形，認
    為以之作為本案之證據亦屬適當，是該部分審判外之陳述自
    均具有證據能力，合先敘明。
貳、實體部分：
一、訊據上訴人即被告甲○○（下稱被告）固坦承曾於前揭時地
    持上開美鈔欲向彰化銀行行員丙○○兌換成新臺幣，惟矢口
    否認有何行使偽造有價證券犯行，辯稱：伊是在香港機場候
    機室抽煙時，有一個男子到處問誰有人民幣或是台幣要換，
    伊身上剛好有人民幣 3、4000元及台幣約5000元可以換，對
    方就拿 700元美鈔換伊身上全部的錢，伊並不知道拿到的美
    鈔是偽造的，美鈔在國內並非廣泛流通，行員尚須以驗鈔機
    辨識，伊並不具備此部分知識，主觀上並無犯意等語。經查
    ：
(一)被告於前開時地持 7張面額百元美鈔，欲向彰化銀行行員丙
    ○○兌換新臺幣等情，業據被告坦承不諱，核與證人丙○○
    於原審審理中結證情節相符。並有搜索扣押筆錄、扣押物品
    目錄表及現場監視器翻拍畫面等件在卷可稽。而將扣案之偽
    造百元美鈔 7張，送內政部警政署刑事警察局以特徵比對及
    儀器放大檢視，認其印刷版式、圖紋、顯微字跡、變色油墨
    等安全設計均與真實鈔券不符，判斷均屬偽造等情，亦有內
    政部警政署刑事警察局 97年11月6日刑鑑字第0970151109號
    鑑定書及其附件之鑑定說明（參原審卷第34至35頁）在卷可
    稽，是扣案之「美鈔」7張確屬偽造無疑。又被告係於97年6
    月23日，在香港機場候機室內自真實姓名年籍不詳成年男子
    處以新臺幣5000元及人民幣3000餘元之代價收受前開偽造百
    元美鈔有價證券 7張，業據被告供明在卷，故被告收受偽鈔
    後持以行使之事實，堪以認定。
(二)被告雖辯稱不知前開美鈔為偽造云云。惟查，證人丙○○於
    偵查中結證稱：當時被告拿 700元美鈔要向伊兌換成新臺幣
    ，但伊一摸就知道是偽鈔，因為鈔面印刷很模糊，後來用驗
    鈔機確認後，伊向被告表示這些是偽鈔，被告就要伊把偽鈔
    還他，並稱這些是在桃園機場向臺灣銀行兌換的，要回去問
    為什麼賣他偽鈔等語，伊向被告表示向銀行兌換都會有水單
    ，請被告出示水單，被告稱水單不見了，伊便報警處理，過
    程中被告一直要伊不要報警，後來警察來之前被告又改口稱
    是在香港機場用人民幣換美鈔等語（參97年度偵字第8772號
    卷第29頁）。並於原審審理中結證稱：伊是彰化銀行行員，
    負責外匯業務，當時伊向被告表示前開美鈔是偽鈔，因此必
    須報案，被告說自己有案底，請伊不要報案，伊認為被告係
    因伊表示要報案，緊張才會發抖。當時被告先稱是在桃園中
    正機場兌換的，伊問被告有無帶水單，被告說沒有，伊表示
    這樣要報案，後來被告才又改說是在香港機場換的等語（參
    原審卷第105至107頁）。則被告對於偽鈔來源前後辯解不一
    ，已有可疑，且被告既表示係因於 97年9月22日想起曾與人
    兌換美鈔，方在當天拿至銀行欲兌換成新臺幣，又豈有在行
    員詢問美鈔來源時，反表示係向機場臺灣銀行兌換之理。而
    若被告確係經行員告知才發現是偽鈔，又忘記係向他人兌換
    ，而認為自己是在桃園機場向銀行兌換，對於因此造成新臺
    幣 2萬餘元之損失，豈有不願向銀行追究，反因本身有其他
    前科而一再要求行員不要報案之理，此明顯有違一般常情。
(三)此外，前開偽鈔印刷模糊，質感粗糙，右下角「 100」的顏
    色亦與真鈔不同，且無任何防偽功能，拿到時就懷疑是偽鈔
    等情，業據證人丙○○於原審審理中結證明確，復有前開偽
    鈔可資為憑，足見前開偽鈔並非製作精良，亦非具備專業技
    能方能辨識。再查被告係於 97年6月18日出境赴大陸地區，
    於同日在兆豐國際商業銀行桃園國際機場分行（下稱兆豐銀
    行）以新臺幣1萬4978元兌換美金487元，後於同年月23日返
    臺入境，此有法務部 -入出境資訊連結作業及兆豐銀行買賣
    外匯水單在卷可稽（參 97年度偵字第8772號卷第9頁及原審
    卷第78頁）。被告亦於原審審理時供稱：97年 6月18日向銀
    行兌換的美金中有 100元的鈔券，伊在同年月23日要離開飯
    店而結清住宿費時花掉最後1張百元鈔，伊於 89年或90年出
    國時也曾兌換過美鈔等語（參原審卷第 111頁正面及反面）
    。則被告並非未曾接觸過美鈔之人，且於該名男子欲向其兌
    換美鈔當日，被告方在住宿之飯店支付先前向銀行兌換之美
    鈔，則對於陌生男子手持折合新臺幣約2萬餘元價值之7張百
    元美鈔欲向其兌換身上現金，被告豈有不留心鈔票真假而不
    會注意到與先前所持美鈔有何不同之理。
(四)被告雖於原審審理中辯稱：當時伊在候機室抽煙，伊不認識
    該名男子，也不知道他是哪裡人，是說國語，但伊說臺語那
    人也聽的懂，伊覺得他穿著不錯，拿美金出來應該不會是假
    的，該名男子是問完其他人之後才問伊，說要去大陸，要以
    美金跟伊換人民幣，問伊身上還剩多少，伊說剩下3000多元
    ，後來該名男子又再問伊還有沒有，伊表示還有新臺幣，該
    名男子表示連同新臺幣 5000元給他，要湊700元美金給伊云
    云。惟被告另於原審審理中供稱，伊以前去大陸就是換美金
    ，所以知道大陸可以使用美金，也知道換外幣的管道有銀行
    及旅館等處，當時除了向銀行兌換的美金外，伊還帶了新臺
    幣5000餘元及人民幣3000餘元，在大陸期間，人民幣拿來搭
    車，美金用來住宿，新臺幣沒有花掉，是後來在香港機場換
    給那位男子才用掉等語。足見被告明知大陸地區較為通用之
    貨幣為人民幣及美金，先前赴大陸亦曾兌換美金，該次出國
    僅使用該 2種貨幣，並未使用到任何新臺幣，則依被告生活
    經驗觀之，該名自稱欲進入大陸地區之男子，實難想像有何
    將美金兌換成人民幣與新臺幣之必要，且該名男子係交付被
    告7張百元美鈔，被告當時身上既僅有 3000餘元人民幣，該
    名男子仍可僅兌換500元或600元美金，而無另行要求兌換新
    臺幣之理。
(五)綜上，被告前開辯解均與常情及其個人生活經驗不符，顯為
    事後卸責之詞，不足採信。是被告與互不相識之陌生男子以
    不符常情及個人生活經驗之方式兌換美金，堪認其明知該名
    男子手持偽鈔，仍為貪圖匯差所得之利益而同意兌換，本案
    事證明確，被告犯行堪以認定。
二、按美鈔在國內交易上既有流通效力，自屬有價證券之一種（
    最高法院 48年臺上字第200號判例、80年度臺上字第5719號
    、88年度臺上字第3725號判決意旨參照）；又偽造有價證券
    之行使罪與交付罪之區別，在於犯人有無欺騙相對人之意思
    以為斷，如有欺騙之意思，則為行使，否則為交付，凡應成
    立交付罪者，行使罪即無成立之可能。是核被告所為，係犯
    刑法第201條第2項前段之行使偽造有價證券罪。查，被告前
    於92年間因搶奪及妨害自由等案件，分別經臺灣臺中地方法
    院以 92年度訴字第1893號、94年度訴字第928號判決判處有
    期徒刑3年6月、8月確定，後經該院以95年度聲字第603號裁
    定應執行有期徒刑4年1月確定，於96年2月6日假釋付保護管
    束，後因撤銷假釋，原應執行殘刑有期徒刑5月5日。復經該
    院以96年度聲減字第3100號裁定減刑並定應執行刑為有期徒
    刑3年9月確定，應執行殘刑餘1月1日；另因竊盜等案件，經
    臺灣臺中地方法院以96年度訴字第1139號判決判處有期徒刑
    3月、10月，應執行有期徒刑1年確定，後並經該院以96年度
    聲減字第 2527號裁定減刑並定應執行刑為有期徒刑6月確定
    ，與前開殘刑接續執行後，於96年10月11日縮刑期滿執行完
    畢，有臺灣高等法院被告前案紀錄表 1份在卷可稽，被告於
    受有期徒刑執行完畢後 5年以內，再故意犯本件有期徒刑以
    上之罪，為累犯，應依法加重其刑。原審審理結果，認被告
    犯上述之罪，適用刑法第 201條第2項前段、第205條、第47
    條第 1項等規定，並審酌被告至今仍矢口否認犯行，犯後態
    度非佳，惟僅因一時貪念而持有並行使前開偽鈔，偽鈔之數
    量、價值、影響均非甚鉅，其犯罪動機、目的、手段，及被
    告智識程度等一切情狀，量處有期徒刑1年4月，並敘明扣案
    之偽造面額百元美鈔7張，依刑法第205條之規定，不問屬於
    犯人與否沒收之。經核原審認事用法並無不當，量刑亦稱妥
    適，被告上訴意旨仍以上開陳詞否認犯行，並無理由，應予
    駁回。
據上論結，應依刑事訴訟法第368條，判決如主文。
本案經檢察官乙○○到庭執行職務。
中    華    民    國    98    年    8     月    13    日
            刑事第八庭  審判長法  官  羅  得  村
                              法  官  劉  榮  服
                              法  官  張  靜  琪
以上正本證明與原本無異。
如不服本判決應於收受送達後十日內向本院提出上訴書狀，其未
敘述上訴之理由者，並得於提起上訴後十日內向本院補提理由書
（均須按他造當事人之人數附繕本）「切勿逕送上級法院」。
                              書記官  陳  俞  豪
中    華    民    國    98    年    8     月    13    日
附錄論罪科刑法條
刑法第201條
意圖供行使之用，而偽造、變造公債票、公司股票或其他有價證
券者，處3年以上10年以下有期徒刑，得併科3千元以下罰金。
行使偽造、變造之公債票、公司股票或其他有價證券，或意圖供
行使之用，而收集或交付於人者，處1年以上7年以下有期徒刑，
得併科3千元以下罰金。


司法院資訊處製作；財團法人民間司法改革基金會備份。
